# 请教陈版主，关于BOT金融资产的相关处理

提问人：hongguotai 时间：2017-11-22 17:25:43
请教各位老师以下几个关于污水处理厂bot项目金融资产核算模式的核算处理问题应当如何解决？ 一、 针对污水处理厂bot项目在金融资产核算模式下，采用该项目开始运营年度的相同或近似期间的国债利率（或五年以上贷款利率）的平均值作为该项目的基本利率，计算确定该项目的长期应收款现值。在每个运营年度，以当年的国债利率（或五年以上贷款利率）的平均值计算该项目的投资本金回收和投资本金的利息回报，并将污水处理费扣除项目投资本金和投资本金的利息回报后的金额确认为运营收入。 上述处理模式是否合理可行？（模型如下）运营年度长期应收款期初值利率投资本金的利息回报投资本金回收每年冲减长期应收款期末值ABC=A*BD=E-CEF=A+C-
E12,802.657.50%210.2027.10237.302,775.5522,775.557.50%208.1729.13237.302,746.4232,746.417.50%205.9831.32237.302,715.0942,715.097.50%203.6333.67237.302,681.4252,681.417.50%201.1136.19237.302,645.2262,645.227.50%198.3938.91237.302,6 06.3172,606.307.50%195.4741.83237.302,564.4782,564.477.50%192.3444.96237.302,519.5192,519.507.50%188.9648.34237.30 2,471.16102,471.167.50%185.3451.96237.302,419.20112,419.197.50%181.4455.86237.302,363.33122,363.337.50%177.2560.05 237.302,303.28132,303.287.50%172.7564.55237.302,238.73142,238.727.50%167.9069.40237.302,169.32152,169.327.50%162.7 074.60237.302,094.72162,094.717.50%157.1080.20237.302,014.51172,014.517.50%151.0986.21237.301,928.30181,928.307.50%144.6292.68237.301,835.62191,835.617.50%137.6799.63237.301,735.98201,735.987.50%130.20107.10237.301,628.88211,628.877.50%122.17115.13237.301,513.74221,513.747.50%113.53123.77237.301,389.97231,389.967.50%104.25133.05237.301,256. 91241,256.917.50%94.27143.03237.301,113.88251,113.877.50%83.54153.76237.30960.1126960.117.50%72.01165.29237.30794.8227794.817.50%59.61177.69237.30617.1228617.127.50%46.28191.02237.30426.1029426.097.50%31.96205.34237.30220.753 0220.757.50%16.56220.74237.300.01 如果该模型可行，在运营期间，若当年国债利率（或五年以上贷款利率）出现变更，变更频率频繁且幅度较大，是否需要对该模型核算进行调整，还是保持原有模型不变。 二、 对于污水处理厂bot项目的特许经营权协议协议里关于乙方获得不受实际处理水量影响的固定水费（即保底水量X合同水价）的保底期限规定，存在小于协议规定的整个经营期限的情况。如 30 年期限的特许经营权协议里，对于保底期限仅在最先 5 年有明确规定。针对此类合同，在对长期应收款现值计算时，应以保底期限还是总的经营期限来进行确认计量。 三、 若污水处理厂bot项目在运营期间遇到重大自然灾害，导致部分运营设备受损，需要重新购置，在获得保险公司理赔和政府资质的情况下，对于金融资产核算模式，应如何进行相关的会计处理。

回答人：chenyiwei
1 、你所列举的是一般的实际利率法的计算方法，总体上可以。在实际利率法下，市场利率的变动不影响初始确认时计算的实际利率。 2 、按合同明确承诺保底应收款的年度计算。 3 、根据届时的具体情况处理，这种情况可能会涉及特许经营合同的变更。

提问人：hongguotai 时间：2017-11-23 10:01:15
谢谢陈版主的指导还需请教下， 1 、就是不管市场利率如何变动，我们都按照初始利率（7.50%）来确定每期的投资本金回收和投资本金的利息回报？

回答人：chenyiwei
是。只要债权债务条款不变，都是如此。

提问人：呼叫帮助 时间：2017-12-08 16:54:52
A公司与政府签订了BT合同，由A公司垫资建设某路段，建好回购，但是实际操作时政府出钱，并未让企业垫付，只让企业管理，政府给一部分代建管理费给A公司。政府将工程款主要是转给建设方。请问A公司如何账务处理？

回答人：chenyiwei
施工合同是由A公司还是政府（或其代表）与施工单位签订？就施工工期、质量、安全等问题，A公司是否还需向政府承担首要责任？

提问人：呼叫帮助 时间：2017-12-09 11:07:23
某国有公司，与政府签订服务购买合同，为当地某城中村改造项目提供服务，服务内容包括：签订拆迁补偿协议、安置补偿、完成市场化安置结算工作。并垫付拆迁各项费用约 18 亿元，向政府收取资金成本及服务费 12 亿元，合同金额共 30 亿元，政府分 20 年支付给国有公司。合同同时约定，如果拆迁费用实际有变动的则按实际的重新计算合同金额。问，这家国有公司的收入应该按 12 亿还是 30亿确认？假设拆迁工作三年完成，但政府分 20 年支付，那么收入应该分三年确认还是分 20 年确认？ 您的回复： 要分析该国有公司是否对拆迁事项全面负责，就该拆迁事项对政府承担首要责任，以及享有或承担实际拆迁补偿支出与政府拨款之间差额的收益或亏损。
如果是这种情况，则按总额法在拆迁期间确认服务收入，支付的补偿款确认为成本，但融资利息收入在后续收款期间按实际利率法确认。如果只是负责提供资金，则只在后续还款期间确认利息收入。 您提到的：施工合同是由A公司还是政府（或其代表）与施工单位签订？就施工工期、质量、安全等问题，A公司是否还需向政府承担首要责任？我感觉与我刚看到的贴意思是一致的。 通过您的回帖，我理解要考虑A公司是否为就该工程整体（包括质量、工期、成本控制等）向政府承担责任的首要义务人，是否享有或承担政府拨款金额与实际成本之间的盈亏差额的收益和损失，是否存在政府拨款到位之前企业先行垫支的情况，专项拨款是否专户存储和专款专用等。然后依据收入确认是应采用“总额法”还是“净额法”。

回答人：chenyiwei
是这样。

提问人：ChuminTse 时间：2017-12-23 11:04:47
请教陈版主，关于BOT公司在运营期限内遭受自然灾害，例如实际损失 100 万元，获得保险公司赔偿 60 万，但与政府的BOTE协议未涉及其他补充协议及条款变更，是否可以认为这对金融资产的核算是没有影响的，所受损失 40 万可直接计入当期营业外支出？

回答人：chenyiwei
基本可以这样理解。

提问人：hongguotai 时间：2018-02-11 10:33:24
请教陈版主，现在关于BOT运营。 项目A公司在运营期间，新增一项污水处理业务（因当地B公司委托A公司处理），但该业务不涵盖在A公司前期跟政府签订的BOT协议范围。现因A公司运营能力无法接纳B公司的污水，需要对现有厂区改扩建，涉及的投资成本，我们是按照金融资产核算，还是直接计入无形资产，根据剩余运营年限摊销完？ 提前预祝陈版主新年快乐

回答人：chenyiwei
这是否为一个独立业务？是否为承接B的处理业务而新建单独的基础设施？日后这部分污水处理费如何结算？首先要考虑是否适用BOT模式，以及是否属于对原BOT的变更还是一项新的BOT项目的问题。

提问人：hongguotai 时间：2018-02-24 10:42:41
陈版主，新年好，因企业放假，故延迟到在才回复您，望谅解。
1. 这是一个独立业务；
2. 是为承接B的处理业务而新建单独的基础设施；
3. 根据与B公司签订的委托处理协议，污水处理按照保底水量结算，但是污水（BOT协议约定处理的城市污水、B公司的污水）混在一起处理，成本是分不开的；
4. 与B公司签订的委托处理协议条文列示，B公司委托处理协议与前期A公司、政府签订的特许经营协议无任何连带关系。判断不属于原BOT的变更。 但是特许经营期结束后，扩建厂区可能与之前的厂区一并移交给政府（BOT协议规定，移交日，项目A公司无偿移交项目红线范围内全部设施等，扩建厂区就是在红线范围内），故我认为适用BOT模式，但不确定是否为一项新的BOT项目。

回答人：chenyiwei
需结合具体情况分析，成本尽量分开核算。如果成本确实无法分开，可能只有与原项目作为一个整体，作为对原项目的变更处理。